【裁判字號】    89,交訴,31
【裁判日期】    890531
【裁判案由】    過失致死
【裁判全文】
臺灣雲林地方法院刑事判決                          八十九年度交訴字第三一號
    公 訴 人  臺灣雲林地方法院檢察署檢察官
    被    告  甲○○
右列被告因過失致死案件，經檢察官提起公訴（八十九年度偵字第八四號），本院判
決如左：
    主  文
甲○○因過失致人於死，處有期徒刑貳月，如易科罰金，以佰元折算壹日。緩刑
年。
    事  實
一、甲○○為雲林縣虎尾鎮○○里○○路三十四號「榮泰車體廠」之負責人，並未領
    有營業大貨車駕駛執照，於民國 (下同）八十八年十月二十九日下午六時四十分
    許，為將客戶委託其整修之大貨車 (原懸掛ＩＹ－二五八號營業大貨車車牌，業
    已繳銷）停置在右開車體廠左前方之空地上，竟駕駛上開大貨車自車廠大門倒車
    進入車廠前方交通頻繁之建國路，當大貨車之車身佔用建國路往土庫之南下車道
    時，甲○○原應注意大型汽車倒車時除須派人在車後指引外，在夜間交通頻繁路
    段倒車時，須另作其他足以促使行人及車輛避讓之措施，以避免人車碰撞之危險
    ，而依當時情況，並無不能注意之情形，竟疏未注意及此，僅在南下車道旁放置
    一座紅色警示燈及派員工戊○○、乙○○分別在建國路南下及北上車道指引，然
    未命該二人手持警示棒，警告往來車輛行人，適李昶儀騎乘ＮＵＭ－七八八號重
    型機車沿建國路往土庫方向行駛，行經「榮泰車體廠」前，亦未注意車前有營業
    大貨車占用車道，而未採取任何煞車或閃避之措施，撞及前開營業大貨車之右側
    後方二組對輪之間，李昶儀因此受有頭部外傷引起腦出血，雖經即時送醫急救，
    仍於同日晚間七時許不治死亡。甲○○於肇事後向接獲報案前來現場處理之雲林
    縣警察局虎尾分局東屯派出所警員丁○○自首而接受裁判。
二、案經甲○○自首及死者李昶儀之父丙○○訴由雲林縣警察局虎尾分局報請臺灣雲
    林地方法院檢察署檢察官相驗後偵查起訴。
    理  由
一、右揭犯罪事實，業據被告甲○○坦承不諱，核與證人戊○○、乙○○證述之情節
    相符，並有道路交通事故調查報告表及現場照片八幀附卷可稽。被害人李昶儀確
    係因本件車禍致頭部外傷引起腦出血而不治死亡，亦經檢察官督同檢驗員相驗屬
    實，製有勘驗筆錄、相驗屍體證明書、驗斷書在卷可憑。按大型汽車倒車時須派
    人在車後指引，並促使行人及車輛避讓，道路交通安全規則第一百十條第三款定
    有明文。被告於右揭時地倒車，雖曾在南下車道旁放置一座紅色警示燈，並派其
    員工戊○○、乙○○在建國路南下及北上車道指引，然按「促使行人及車輛避讓
    」之安全措施，應視倒車當時之天候及車況而定，亦即其安全措施之密度應隨交
    通流量之密度而提高，不以派人在車後指引為已足。本件被告倒車時為夜間，且
    倒車地點雲林縣虎尾鎮縣一四五號公路，屬交通頻繁之主要幹道，被
    告倒車時除應派人在車後指引外，更應使指引之人持足以引起往來人車警覺之設
    備 (如閃光指揮棒)， 始達完全促使行人及車輛避讓之效果，且依當時情況並非
    不能注意，竟疏未注意及此以致肇事，足見被告未做好倒車之安全措施，自應負
    過失之責，且被告過失行為與被害人之死亡間，具有相當因果關係。本件肇事責
    任經台灣省嘉雲區車輛行車事故鑑定委員會鑑定結果，亦同此見解，有該委員會
    鑑定意見書一紙在卷可參。雖被害人未注意車前狀況，以致撞及大貨車右側，對
    本件事故之發生不無過失，然不影響被告過失責任之成立。本件事證明確，被告
    犯行堪予認定。
二、查被告雖為車體廠負責人，惟平時並未以駕駛車輛為其附隨業務一節，業經被告
    供陳在卷，並經證人戊○○、乙○○於本院審理時證述明確，且遍閱本件卷證，
    亦無證據證明被告係以駕駛車輛為附隨業務，核被告所為，係犯刑法第二百七十
    六條第一項之過失致死罪。公訴意旨認被告係犯同法第二百七十六條第二項業務
    過失致死罪嫌，尚有未洽，起訴法條應予變更。又被告無照駕駛因過失致人於死
    ，應依道路交通管理處罰條例第八十六條第一項之規定加重其刑。惟被告於肇事
    後，在有偵查犯罪職務之公務員發覺本件犯行之前，向前往車禍現場處理之雲林
    縣警察局虎尾分局東屯派出所警員丁○○自首坦承肇事，業據證人丁○○証述屬
    實，應依刑法第六十二條前段之規定減輕其刑。爰審酌被告無不良素行，犯後態
    度良好，過失程度尚非重大，且被害人亦與有過失，並與告訴人已達成調解 (參
    照卷附調解書) 等一切情狀，量處如主文所示之刑，併諭知易科罰金之折算標準
    ，以資懲儆。末查被告前未曾受有期徒刑以上刑之宣告，有台灣高等法院被告全
    國前案紀錄表一紙在卷可稽，其犯罪後已深知悔悟，本院認其經此教訓後，當益
    知警惕，應無再犯之虞，因認所宣告之刑，以暫不執行為適當，併予宣告緩刑三
    年，以啟自新。
據上論斷，應依刑事訴訟法第二百九十九條第一項前段、第三百條，刑法第二百七十
六條第一項、第六十二條前段、第四十一條、第七十四條第一款，道路交通管理處罰
條例第八十六條第一項，罰金罰鍰提高標準條例第一條前段、第二條，判決如主文。
本案經檢察官施添寶到庭執行職務
中      華      民      國      八十九      年    五    月    三十一    日
                臺灣雲林地方法院刑事第二庭
                                                審判長法官  倪  彰  鴻
                                                      法官  杭  起  鶴
                                                      法官  趙  思  芸
右正本證明與原本無異。
如不服本判決，應於判決送達後十日內向本院提出上訴狀( 應附繕本 )。
                                                    書記官  鐘  春  金
中      華      民      國      八十九      年    五    月    三十一    日
刑法第二百七十六條第一項
一、因過失致人於死者，處二年以下有期徒刑、拘役或二千元以下罰金。


司法院資訊處製作；財團法人民間司法改革基金會備份。
